【裁判字號】    99,交簡上,24
【裁判日期】    990505
【裁判案由】    公共危險
【裁判全文】
臺灣高雄地方法院刑事判決            99年度交簡上字第24號
上  訴  人
即  被  告  丙○○
上列被告因公共危險案件，不服本院交通法庭中華民國98年12月
28日98年度審交簡字第5594號第一審判決（聲請簡易判決處刑案
號：98年度偵字第32005 號）提起上訴，本院管轄之第二審合議
庭判決如下：
    主  文
上訴駁回。
    事  實
一、丙○○前因竊盜案件，經臺灣高等法院高雄分院以93年度上
    易字第226 號判決處有期徒刑6 月確定，於民國94年9 月13
    日縮刑期滿執行完畢。丙○○於98年8 月21日晚間8 時至9
    時之間，在高雄縣鳳山市○○街之菜市場內，飲用若干量之
    米酒，於飲酒完畢後明知已反應較慢，感覺減低，無法安全
    駕駛動力交通工具，竟仍隨即騎乘車牌號碼ZFR-559 號輕型
    機車上路，欲返回其住處，而於同日晚間9 時2 分許，行經
    高雄縣鳳山市○○街138 號前之時，因不勝酒力而無法安全
    操控，遂擦撞停放路旁之林耀宗所有之車牌號碼2068-GL 號
    自用小客車，丙○○因而人、車倒地，並受有右胸挫傷、腹
    內挫傷疑內出血之傷害，俟員警據報到場將丙○○送往大東
    醫院救治，並在該醫院內對其施以酒測，測得其吐氣中所含
    酒精濃度高達1.12MG/L，始查知上情。
二、案經高雄縣政府警察局鳳山分局報告臺灣高雄地方法院檢察
    署檢察官偵查後聲請簡易判決處刑。
    理  由
壹、證據能力部分：
一、刑事訴訟法第100 條之1 第1 、2 項規定：「訊問被告，應
    全程連續錄音；必要時，並應全程連續錄影。但有急迫情況
    且經記明筆錄者，不在此限。筆錄內所載之被告陳述與錄音
    或錄影之內容不符者，除有前項但書情形外，其不符之部分
    ，不得作為證據。」，又刑事訴訟法第100 條之1 、第100
    條之2 準用第100 條之1 等規定，係刑事立法者針對法官、
    檢察官於訊問被告，司法警察官或司法警察於詢問犯罪嫌疑
    人時，為建立訊（詢）問筆錄之公信力，並擔保訊（詢）問
    之合法正當，及筆錄所載內容與其陳述相符之目的性考量，
    課以國家偵、審或調查機關附加錄音、錄影義務負擔之規定
    。是否錄影，得就其有無必要性作考量，全程同步錄音，則
    無裁量餘地；並於第100 條之1 第2 項（第100 條之2 準用
    之）規定筆錄所載之陳述與錄音或錄影之內容不符者，對該
    不符部分之筆錄，賦予證據使用禁止之法效，排除其證據能
    力。本院於99年3 月8 日勘驗被告98年9 月20日警詢筆錄，
    勘驗結果為：警詢筆錄第2 頁第8 行（即供述：「我當時騎
    乘ZFR-559 號輕型機車沿鳳山市○○街西向東行駛」等語）
    ，與錄音內容（供述：我剛好牽到那裡，有一輛車要過，我
    閃給他過，我就傾下來等語）不同，有本院99年3 月8 日勘
    驗筆錄及附件1 份在卷可證，是上開筆錄記載內容與錄音不
    符部分，依前開說明，自無證據能力。
二、按被告以外之人於審判外之陳述，雖不符同法第159 條之1
    至159 條之4 之規定，而經當事人於審判程序同意作為證據
    ，法院審酌該言詞陳述或書面陳述作成時之情況，認為適當
    者，亦得為證據。當事人、代理人或辯護人於法院調查證據
    時，知有第159 條第1 項不得為證據之情形，而未於言詞辯
    論終結前聲明異議者，視為有前項之同意，刑事訴訟法第15
    9 條之5 第2 項定有明文。查本判決以下所引傳聞證據，均
    經當事人於法院調查證據時，知有第159 條第1 項不得為證
    據之情形，而未於言詞辯論終結前聲明異議，本院審酌上開
    證據作成時並無不合法定程序之情形，認為適當，依上開說
    明，應均有證據能力。
貳、實體部分：
一、訊據被告矢口否認有何公共危險之犯行，辯稱：「案發當天
    我根本沒有騎車，我是喝完酒後牽著機車走路回家，經過肇
    事地點，因胰臟炎發作不支摔倒在地，方會擦撞路旁小客車
    」云云。經查：
(一)、被告丙○○於98年8 月21日晚間8 時至9 時之間，在高雄縣
    鳳山市○○街之鳳陽菜市場內飲用若干量之米酒，嗣於同日
    晚間9 時2 分許，騎車行經高雄縣鳳山市○○街138 號前，
    其車牌號碼ZFR-559 號輕型機車擦撞停放路旁之林耀宗所有
    之車牌號碼2068-GL 號自小客車，被告人、車倒地，受有右
    胸挫傷、腹內挫傷疑內出血之傷害等情，為被告所不否認，
    並有證人即報案者甲○○證稱：「當時我是聽到聲音，然後
    出來查看，就看到黃先生躺在地上，我就報110 。當時一邊
    是住家，他是躺在機車跟汽車中間，他的右腳被機車壓著，
    機車是往汽車的方向倒。我就將他扶起來，我叫被告，他也
    沒有辦法清醒。汽車是停在路邊。機車（與汽車）是逆向。
    」等語，及經證人即車號2068-GL 號自用小客車車主林耀宗
    於警詢中證述詳盡，有高雄縣政府警察局交通警察酒精濃度
    呼氣測試報告、刑法第185 之3 案件測試觀察紀錄表、高雄
    縣政府警察局舉發違反道路交通管理事件通知單、道路交通
    事故現場圖暨調查報告表（一）（二）及案發現場及車損照
    片共17張、國軍高雄總醫院附設民眾診療服務處診斷證明書
    （診療日期：98年8 月21日）在卷可證，堪以認定。
(二)、被告雖以前詞置辯，然被告於98年7 月20日甫在大東醫院就
    醫，檢胰臟檢查正常，應無因胰臟炎而致身體不支倒地知情
    況，有大東醫院99年3 月29日（99）大東醫政字第19號函1
    份在卷可證，且被告於事發後之98年8 月21日22時14分因右
    胸挫傷、腹內挫傷疑內出血之傷害送大東醫院後轉診國軍高
    雄總醫院急診並住院4 天，為被告所不否認，且有上開卷附
    國軍高雄總醫院98年8 月21日診斷證明書可證，若於牽車過
    程中因胰臟炎發作倒地，所受傷勢又豈會如此嚴重，再觀上
    開證人甲○○證述現場人車相關位置，及卷附之現場道路交
    通事故現場圖暨調查報告表（一）（二）、現場及車損照片
    顯示：肇事後被告之機車於與車號2068-GL 號自用小客車為
    逆向，被告倒在機車與自用小客車之間，機車左側車身受損
    ，左側照後鏡掉落地面，自用小客車左側車身、左前車頭均
    有明顯刮痕。如無相當之車速，而僅以牽車慢行之速度，量
    不致造成如此嚴重之車損情況，故以堪認被告當時確係酒後
    騎機車，因不勝酒力而致肇事，被告辯稱：只是牽車因胰臟
    炎發作不支倒地云云，僅係事後卸責之詞，委無可採。至被
    告另提出對於國軍高雄總醫院附設民眾診療服務處99年1 月
    13日診斷證明書（診療日期：99年1 月11日；診斷內容為急
    性胰臟炎）1 份，與被告行為時間相距甚久，自無法以為有
    利被告之推斷。
(三)、按刑法第185 條之3 所規定之服用酒類不能安全駕駛動力交
    通工具罪，係抽象危險犯，並不以發生具體危險為必要。所
    謂酒醉狀態，只須一般評價程度達於對車輛駕駛行為失其必
    要之注意力或判斷力之虞即可，實際上對駕駛行為是否發生
    具體危險則不重要。服用酒類不能安全駕駛動力交通工具之
    認定，參考德國、美國之認定標準，對於酒精濃度吐氣已達
    每公升0.55毫克或血液濃度達百分之0.11以上，肇事率為一
    般正常人之10倍，應認為已達不能安全駕駛之標準，此業經
    法務部88年5 月18日88年度法檢字第1669號函公告週知，亦
    為本院歷來審理此類案件職務上所知悉之事項。被告於肇事
    後呼氣酒精濃度為每公升1.12毫克，且有自行擦撞路旁停放
    車輛情形，已達無法正常安全駕駛動力交通工具之程度甚明
    。
(四)、綜上所述，本件事證明確，被告犯行堪以認定。
二、核被告所為，係犯刑法第185 條之3 之不能安全駕駛動力交
    通工具罪。被告有事實欄所載曾受有期徒刑之宣告及執行完
    畢乙節，有臺灣高等法院被告前案紀錄表1 份在卷可參，被
    告於有期徒刑執行完畢後，5 年內故意再犯本案最重本刑為
    有期徒刑以上之罪，為累犯，應依刑法第47條第1 項規定加
    重其刑。
三、原審認被告之罪證明確，因而適用刑法第185 條之3 、第41
    條第1 項前段等規定，量處被告拘役伍拾伍日，並諭知以新
    臺幣（下同）1,000 元折算1 日之易科罰金折算標準，核其
    認事、用法均無不當，量刑亦屬妥適；被告上訴否認犯罪而
    指摘原判決不當，為無理由，應予駁回。
據上論斷，依刑事訴訟法第455 條之1 第1 項、第3 項、第368
條，判決如主文。
本案經檢察官乙○○到庭執行職務。
中    華    民    國    99    年    5     月    5     日
                      交通法庭  審判長法  官  黃三友
                                      法  官  林俊寬
                                      法  官  陳億芳
以上正本證明與原本無異。
不得上訴。
中    華    民    國    99    年    5     月    6     日
                                      書記官  林靜慧
中華民國刑法第185條之3
服用毒品、麻醉藥品、酒類或其他相類之物，不能安全駕駛動力
交通工具而駕駛者，處1 年以下有期徒刑、拘役或科或併科15萬
元以下罰金。

司法院資訊處製作；財團法人民間司法改革基金會備份。
